臺北高等行政法院判決
　　　　　　　　　　　　　　　　　　 93年度訴字第03010號
　　　　　　　　　　　　　　　.
原　　　告　甲○○
訴訟代理人　王惠民（會計師）
　　　　　　彭火炎律師
　　　　　　張玉琳律師
被　　　告　財政部臺灣省北區國稅局
代　表　人　許虞哲（局長）
訴訟代理人　乙○○
上列當事人間因營業稅事件，原告不服財政部中華民國93年7月
13日台財訴字第0930019684號訴願決定（案號：第00000000號）
，提起行政訴訟。本院判決如下：
　　主  文
原告之訴駁回。
訴訟費用由原告負擔。
　　事  實
一、事實概要：原告未依法申請營業登記，擅自經營代銷漁獲收
    取運費及僱金業務，自民國（下同）86年開始營業至90年止
    漏報營業額計新臺幣（下同）21,619,292元（含稅），營業
    稅額1,029,490元，案經法務部調查局新竹縣調查站（下稱
    新竹縣調查站）查得，通報新竹市稅捐稽徵處核定補徵營業
    稅額1,029,490元，並按所漏稅額處2倍罰鍰計2,058,900元
   （ 計至百元止），原告申請復查，經接辦之被告以93年2月
    12日北區國稅法1字第0931005782號復查決定，駁回其申請，
    提起訴願，亦遭決定駁回，遂向本院提起行政訴訟。
二、兩造聲明：
　(一)原告聲明：訴願決定及原處分均撤銷。
　(二)被告聲明：駁回原告之訴。
三、兩造之爭點：
  原告主張被告僅憑與事實不符之自白陳述，逕認原告有受託經
  營代銷魚貨收取運費及僱金業務之違章，又縱認原告運銷生鮮
  魚貨，亦在免辦營業登記範圍，被告補稅裁罰處分，顯有違誤
  ，是否可採？
　(一)原告主張：
    1.本件原處分所認定之違章事實：「原告利用福茂16號、26
      號等漁船私運漁貨至新竹南寮漁港，未申請營業登記，擅
      自經營代銷漁獲收取運費及僱金，自86年至90年5月止收
      取運費收入15,000,000元，及自88年至90年5月止收取僱
      金6,619 ,292 元，營業期間營業額共計21,619,292元且
      未依規給與他人憑證，漏營業稅1,029,490元」。原處分
      認定 (復查及訴願決定)之依據：依在卷之原告談話筆錄
      、承諾書、新竹縣調查站查扣僱金收入記事本等案關資料
      、原告於91.5.28及91.8.19於同上縣調站之訪談筆錄資作
      認定。並認定本件核有違反加值型及非加值型營業稅法第
      28條及稅捐稽徵機關管理營利事業會計帳簿憑證辦法第21
      條第1項規定，核定補徵營業稅1,029,490元，並按所漏稅
      額處2倍罰鍰2,058,900元。
    2.惟查，原處分尚不得僅依原告與事實並非相符之自白陳述
      ，逕認原告確有受委託經營代銷漁貨收取運費及僱金業務
      之違章事實：
      (1)卷查原告固於調查筆錄、談話筆錄中，曾有受綽號「老
        二」、「小林」、「紅馬」、「丁元何」、「文平」、
        「代祥」等大陸人士委託，以福茂16號、26號漁船自大
        陸將漁貨載回台灣出賣、僱金係指賣魚的手續費，原告
        作交易是收取車資、僱金，僱金是收取大陸貨主百分之
        1.5的手續費暨「本人係接受大陸人士及台灣漁船委託
        將漁貨載往各漁市場拍賣．．．．。86至87年每年收取
        運費3,000,000元，88至89年每年4,000,000元，90年1
        至5月1,000,000元．．．．88年收取僱金956,270元，
        89年1至7月收取僱金500,000元．．．．以當天漁貨拍
        清單金額扣除運費、稅、費等即匯款予台商帳戶，剩餘
        款僱金收入、運送漁貨收留在本人帳戶中」之陳述。並
        於承諾書中承諾有收取上開僱金及運費事實。
      (2)惟查上開談話記錄、訊問筆錄及承諾書，原均屬原告自
        白，按「受處分人之自白，必須與事實相符，始能採為
        認定違章事實之證據」、「被告機關僅依據原告銷貨與
        雙成（即原告自己）之有悖於常情之帳載及原告代表所
        為與事實不符之自白，遽予認定原告漏開發票，尚嫌率
        斷，訴願及再訴願決定遞予維持此部分之原處分，亦難
        謂合」、「納稅義務人在稽徵機關談話紀錄之自白，不
        得作為認定有違章事實之唯一證據，稽徵機關仍應調查
        其他補強證據，以察其是否與事實相符，方符實質課稅
        之公平原則」，有最高行政法院（89年7月1日改制前為
        行政法院）74年度判字第519號、75年度判字第1695 號
        、92年度判字第189號裁判要旨可資參照。按本件原告
        前開關於利用福茂16號、26號等漁船至大陸私運漁貨至
        南寮漁港代銷漁貨收取運費及僱金之陳述，並非事實，
        原告係因不諳法令，為害怕涉嫌走私刑責，而誤為收取
        運費及僱金之陳述。實際上原告係以福茂16號、福茂26
        號漁船自行捕獲或向他人收購之魚貨，而以上開福茂16
        號及26號船隻運回南寮漁港或在陸上向他人收購之魚貨
        ，以原告卡車送交各地批發市場拍賣或逕售予行商漁販
        出售，事實上原告並未向他人收取運費及僱金，業經原
        告於復查申請、訴願書內均已迭加陳明。依上引裁判要
        旨釋示及實質課稅公平原則，除有其他積極證據足以證
        明原告自白確與事實相符情況下，原處分自尚不得僅憑
        原告自白為本件違章事實之認定。
      (3)次查，非但原告上開自白所稱受大陸人士委託承載漁貨
        返台販賣收取運費、僱金之事實，與一般漁貨市場販運
        銷售之銷售行情顯有違反，是否真實原至有疑問。且查
        原告係生長又一向均住居台灣，與所稱綽號「老二」、
        「小林」、「紅馬」、「丁元何」、「文平」、「代祥
        」等大陸人士並非親誼故交，該等大陸人士，亦斷不可
        能相信並非熟識而住居在台之原告，在未收訖漁貨價款
        及未有任何付款保證之前提下，放心將價值不菲之漁貨
        ，委託原告運送來台銷售，而不虞原告失信拒將貨款交
        付，亦見原告自白與事理同亦迥有相違。更且，漁貨產
        品並非價格固定，而係日日時時均在波動，該等大陸人
        士亦無法派員隨同原告至台灣各漁市場或各零售行商處
        所，隨著隨時浮動之漁貨價格決定漁貨應以如何價位提
        供拍賣或出賣以獲最佳利益？更亦無法從旁監督查證所
        委託之漁貨之出售價錢單價若干、總額若干？亦無從查
        證該等漁貨在運送途中有無腐敗變質及其數量等影響出
        賣價款額數等等甚多不可預測、但又足以影響決定買賣
        盈虧及利潤多寡之因素是否實在？亦均至顯然，同足佐
        證原告自白受託銷售確非事實。
      (4)再查，證人丙○○、丁○○、洪進輝3人已到庭證實原
        告在各筆錄中自白陳述內容，確與事實不符。卷查原告
        於90年7月19日在新竹縣調查站筆錄中，亦曾自白供述
        亦受在新竹香山地區從事定置網工作之丙○○、在新竹
        漁市場從事代賣漁貨工作綽號「黑人」之丁○○、新竹
        市南寮地區欣揚號漁船船主洪進輝、澎湖人許董委託代
        銷漁貨，依據鈞院傳訊該3人於94年7月20日到庭隔離詢
        問查證，該丙○○證述伊係將定製網所捕漁貨賣斷予原
        告、丁○○結證伊係將批發進來漁貨中較高價位（較高
        檔）之魚類賣斷予原告至他處銷售、洪進輝亦證稱係將
        欣揚號漁船所捕獲之漁貨賣斷予原告至各地轉售，皆非
        將該等漁貨委託原告運至各地魚市場銷售，自足反證原
        告在訊問筆錄中所為受他人委託銷售漁貨之自白供述，
        確與事實不符。
      (5)至於僱金部分，原處分雖另依據調查站扣押在卷僱金日
        記簿上，有貨主日期或僱金金額之記載，以作認定。但
        查非但該僱金日記簿，原係原告為記明出賣魚貨之盈虧
        所為理財性之記載，更且該僱金簿上並未記載該等僱金
        係由原告收取，亦無任何證據證明原告確有收取該等金
        額之僱金，被告憑以認定，已非適恰，更且事實上僱金
        簿所為該等僱金之記載，係原告載送所收購之漁貨至全
        省各漁市場委託銷售時，由原告支付予受託或代替原告
        出售漁貨之人之酬金，因為以原告僅有一人之人力，勢
        必不可能分身在全省各漁市場或行商攤位親自販賣魚貨
        ，也無可能他人長期義務幫忙原告管理出售魚貨，而不
        向原告收取工資管理等對價，原告為銷售所買之漁貨，
        自須支付僱金予在各魚市場或行商攤販幫原告管理出賣
        魚貨之人，原處分誤將原告支付他人之僱金，認作係由
        原告自他人收受之僱金，更與事實恰相違背。
      (6)又查，原處分認定原告經營受託銷售漁貨，自86年至90
        年收取運費15,000,000元之部分，尤徒憑原告自白供述
        ，並無任何其他證據足憑，更顯不得維持。本件原處分
        認定原告於上開年度收取運費15,000,000元，無任何證
        據足以依憑卷附原告所有新竹市區漁會、北區農會電腦
        共用中心帳戶之交易明細表，亦顯無關認定。查上開交
        易明細表，原僅屬原告個人財務進出之帳目資料，並未
        記載其上出入金額係原告自大陸地區運載漁貨交易所得
        ，更無記載確有15,000,000元之運費由原告收取或所得
        ，不足藉以證明原告確有收取本案運費15,000,000元之
        事實，至為明顯，故原處分認定原告有在86年至90年間
        收取運費15,000,000元，顯有認定事實未憑證據之違背
        ，自不足維持。
      (7)末查，原告並無自大陸地區運載漁貨走私進入台灣地區
        ，亦經台灣新竹地方法院檢察署於94年4月11日以90年
        度偵字第5184號不起訴處分書為不起訴處分，益見原告
        並無受委託自大陸地區私運漁貨之事實，亦有該處分書
        可證。
      (8)本件原告並無收取運費15,000,000元及僱金6,619,292
        元而逃漏營業稅之違章事實，訴願決定及原處分，誤為
        認定，自非可採而應撤銷。
    3.本件原處分認定原告未依規定申請營業登記及未依規定申
      請營業登記而營業之部分，依加值型及非加值型營業稅法
      29條「專營第8條第1項第2款至第5款、第8款、第12款至
      第15款、第17款至第20款、第31款之免稅貨物或勞務者及
      各級政府機關，得免辦營業登記」規定，縱認原告為本件
      運銷生鮮魚產品，仍屬經營上揭第8條第1項第19款「未經
      加工之生鮮漁產品」之營業行為，而在免辦營業登記範圍
      之列，原處分認定原告未辦營業登記，而依同法第45條「
      營業人未依規定申請營業登記者，除通知限期補辦外，處
      1千元以上1萬元以下罰鍰」、第51條第1款「納稅義務人
      ，有左列情形之一者，除追繳稅款外，按所漏稅額處1倍
      至10倍罰鍰，並得停止其營：一、未依規定申請營業登記
      而營業者」規定，而為處分亦屬違誤，並此附明。
　(二)被告主張：
    1.補徵營業稅部分：
      (1)本件原告經查得與大陸人士綽號「小林」者，共謀將大
        陸地區之漁獲走私至台灣地區販售，並與陳木火、陳水
        金、林水和等人利用福茂16號、福茂26號等漁船私運漁
        獲至新竹南寮漁港，由原告仲介販售漁獲收取運費及僱
        金業務涉及未申請營業登記，自86年至90年5月止收取
        運費收入15,000,000元（含稅）及自88年至90年5月止
        收取僱金6,619,292元（含稅），營業期間營業額共計
        21,619,292元（含稅）且未依規定給與他人憑證，逃漏
        營業稅額1,029,490元，案經新竹縣調查站查得，通報
        新竹市稅捐稽徵處核定補徵營業稅額1,029,490元，並
        按所漏稅額處2倍之罰鍰計2,058,900元（計至百元止）
        ，有談話筆錄、承諾書、新竹縣調查站查扣僱金收入記
        事本等涉案相關資料附案可稽。原告主張係向漁民收購
        未經加工之生鮮魚貨至批發市場拍賣，運輸設備及運輸
        費用乃為拍賣魚貨之必要成本費用，並未向漁民收取運
        費及僱金，且自漁獲批發市場交易之生鮮魚貨乃由漁民
        及漁民團體所供應，依營業稅法第8條規定其交易之金
        額免徵營業稅，原審以詢問筆錄為佐證即認定有經營代
        銷漁獲收取運費及僱金收入，且計算運費車輛數量及名
        下所有車輛數量顯有不符等語。
      (2)經查原告於91年5月28日及8月19日於新竹縣調查站之訪
        談筆錄表示其交易模式係將大陸人士或魚販所委託之漁
        獲，由福茂16號、福茂26號等漁船運至南寮漁港，再由
        原告之貨車將漁貨運至全省各魚市場販賣，漁獲拍賣所
        得款項會先匯入原告在竹北市農會、新竹市第一、第十
        信用合作社及新竹區漁會信用部帳戶內，再扣除船費、
        僱金、車費等後之淨額，將其匯入前述大陸人士所指定
        台商在台灣金融機構的帳戶內，而原告主張對代銷漁獲
        行為並未設帳記載，僅有調查站扣押帳冊，依調查站扣
        押之僱金帳冊，其記載89年8月至90年5月僱金收入5,
        163,022元，另原告自稱88年收取僱金956,270元，89年
        1至7月收取僱金500,000元，86至90年5月收取運費收入
        15,000,000元，共計收取僱金6,619,292元及運費收入
        15,000,000元，並經原告出具承諾書同意，原告名下所
        有車輛數量無涉其營業額多寡，且本案係就原告僱金及
        運費收入課徵營業稅，原告主張車輛數量不符、漁獲等
        免稅等語，顯係誤解法令，是原處分以其未辦營業登記
        擅自經營代銷漁獲收取運費及僱金業務，補徵營業稅1,
        029,490，並無違誤，原核定請予維持。
    2.罰鍰部分：本件原告未依法辦理營業登記，擅自經營代銷
      漁獲收取運費及僱金業務，自86年開始營業至90年止逃漏
      營業額計21,619,292元（含稅），營業稅額1,029,490元
      ，案經新竹縣調查站查得，違章事證明確業如前述，原核
      定按所漏稅額1,029,490元處2倍罰鍰計2,058,900元，揆
      諸相關規定，並無不合。
　　理  由
一、按「在中華民國境內銷售貨物或勞務，及進口貨物，均應依
    本法規定課徵營業稅。」「左列貨物或勞務免徵營業稅：二
    十、漁民銷售其捕獲之魚介。」「營業人之總機構及其他固
    定營業場所，應於開始營業前，分別向主管稽徵機關申請營
    業登記。」「營業人有左列情形之一者，主管稽徵機關得依
    照查得之資料，核定其銷售額及應納稅額並補徵之……三、
    未辦妥營業登記，即行開始營業，或已申請歇業仍繼續營業
    ，而未依規定申報銷售額。」分別為行為時營業稅法第1條
    、第8條第1項第20款、第28條前段及第43條第1項第3款所明
    定。復按「納稅義務人，有左列情形之一者，除追繳稅款外
    ，按所漏稅額處1倍至10倍罰鍰，並得停止其營業：一、未
    依規定申請營業登記而營業者。」為加值型及非加值型營業
    稅法第51條第1款所明定。
二、本件原告未依法申請營業登記，擅自經營代銷漁獲收取運費
    及僱金業務，自86年開始營業至90年止漏報營業額計21,619
    ,292 元（含稅），營業稅額1,029,490元，案經新竹縣調查
    站查得，通報新竹市稅捐稽徵處核定補徵營業稅額1,029,490
    元，並按所漏稅額處2倍罰鍰計2,058,900元（計至百元止）
    ，原告循序申請復查，提起訴願，均遭決定駁回，復起訴主
    張被告僅憑與事實不符之自白陳述，逕認原告有受託經營代
    銷漁貨收取運費及僱金業務之違章，又縱認原告運銷生鮮漁
    貨，亦在免辦營業登記範圍，被告補稅裁罰處分，顯有違誤
    ，詳如其起訴狀事實欄所載理由等語。
三、查原告未依法辦理營業登記，擅自經營代銷漁獲收取運費及
    僱金業務，涉嫌逃漏營業稅，案經新竹縣調查站查得，通報
    新竹市稅捐處審理核定原告自86年起至90年止，逃漏營業額
    計21,619,292元（含稅），有調查筆錄、談話筆錄、承諾書
    、漁貨交易資料表、僱金簿及相關漁會、信用合作社之客戶
    往來明細等資料附原處分卷可稽，違章漏稅事證明確，被告
    乃據以核定補徵營業稅1,029,490元，並按所漏稅額處2倍罰
    鍰計2,058,900元，揆諸首揭揭定，自無不合。
四、至於原告訴稱：伊向漁民收購未經加工之生鮮漁貨至批發市
    場拍賣，運輸設備及運費用乃拍賣漁貨之必要成本費用，未
    向漁民收取運費及僱金，被告僅憑與事實不符之自白陳述，
    認其有收取運費及僱金，顯有違誤云云。查依原告於90年7
    月19日在新竹縣調查站之調查筆錄及91年5月28日、8月19日
    在新竹市稅捐稽徵處之談話筆錄稱：其交易模式係將大陸人
    士或漁販所委託之漁獲，由褔茂16號、褔茂26號等漁船運至
    南寮漁港，再由原告之貨車將漁貨運至全省各漁市場販賣，
    漁獲拍賣所得款項，先匯入原告在竹北市農會、新竹市第一
    、第十信用合作社及新竹區漁會信用部帳戶內，扣除船費、
    僱金、車費等費用後之淨額，將其匯入前述大陸人士或漁販
    所指定之帳戶內，共收取僱金6,619,292元及運費15,000,00
    0 元，並據原告出具承諾書，上開筆錄均經原告閱讀後認為
    無訛始簽名蓋章，並有僱金簿及原告相關金融帳戶資料附原
    處分卷佐證，事證明確，故原告所聲請到庭證人丙○○、丁
    ○○、洪進輝，其證詞與原告上開承諾書及多次本於自由意
    志之詳細明確陳述筆錄有異者，屬迴護之詞，自不足採。又
    本件係就原告代銷漁貨收取之運費、僱金課稅，核與營業稅
    法第8條第19款未經加工之生鮮、漁及第20款漁民銷售其捕
    獲之魚介免徵營業稅之規定有別，原告所訴各節，洵不足採
    。
五、綜上說明，本件被告對原告代銷漁貨收取運費及僱金計21,6
    19,292元，發單補徵營業稅1,029,490元，並按所漏稅額處2
    倍罰鍰2,058,900元，核無違誤，訴願決定，予以維持，亦
    無不合，原告起訴意旨，非有理由，應予駁回。
六、據上論結，本件原告之訴為無理由，依行政訴訟法第98條第
    3項前段，判決如主文。
中　　華　　民　　國　　94　　年　 　8　　月 　 31  　 日
            第 三 庭 審 判 長　 法    官  王立杰
                              　法    官  胡方新
                              　法    官  黃本仁
上為正本係照原本作成。
如不服本判決，應於送達後20日內，向本院提出上訴狀並表明上
訴理由，如於本判決宣示後送達前提起上訴者，應於判決送達後
20日內補提上訴理由書（須按他造人數附繕本）。
中　　華　　民　　國　　94　　年　 　8　　月　  31  　日
            　　  　　　　  　　書 記 官  姚國華
